【裁判字號】    88,訴,591
【裁判日期】    890627
【裁判案由】    違反商業會計法等
【裁判全文】
臺灣臺南地方法院刑事判決                          八十八年度訴字第五九一號
    公  訴  人  臺灣台南地方法院檢察署檢察官
    被      告  乙○○
    選任辯護人  鄭和傑
右列被告因違反商業會計法等案件，經檢察官提起公訴（八十七年度偵字第一一七０
五號），本院判決如左：
    主  文
乙○○商業負責人，以明知為不實之事項，而記入會計帳冊，處有期徒刑壹年貳月。
    事  實
一、乙○○為寰穎建設有限公司（以下簡稱寰穎公司）之負責人，於民國（下同）八
    十二年七月間，邀甲○○等人投資該公司三百五十萬元，合資興建「龍寶華廈」
    六樓之公寓式樓房，係受甲○○等之委託從事公寓興建業務之人，依興建合約書
    規定，總銷售金額之淨利除百分之十作為公司管銷經費外，以股份比例分配予各
    股東。詎上開房屋銷售完畢後，乙○○意圖為自己不法之利益，違背原來的約定
    ，未分配利益於各股東，且於會計帳冊正本上登載不明事項─就蘇文川購地款、
    陳春榮等三人購地款、陳俊君等增值稅、土地利息、人事管銷雜支等部分以少報
    多，並重複贅列蘇文川之購地款，差額達新台幣（下同）七百八十七萬七千五百
    二十四元，致生損害於股東之利益。嗣經股東甲○○比對副本後方發現。
二、案經甲○○訴請台灣台南地方法院檢察署檢察官偵查起訴。
    理  由
一、訊據被告乙○○坦承邀甲○○投資「龍寶華廈」，惟否認背信及明知不實事項而
    記入帳冊，辯稱：伊負責工地及支票提領事宜，公司歷經四個會計，後來由伊太
    太張菊梅負責帳目，因張菊梅眼睛不好，再找丙○○幫忙管帳，本件實因多位會
    計經手帳目，致有重複登載，伊並未管帳，不知有這種錯誤。且本件工程進行至
    一半，營造商跑了，伊獨力將剩下一半的工程作完，伊就本件工程並無利潤可言
    等語。經查，右揭事實業據告訴人甲○○於偵審中指訴歷歷，復有「寰穎建設有
    限公司合資興建合約書」、「龍寶華廈營造成本」帳冊副本及正本各一份在卷可
    憑。被告對於正本與副本之差額並不爭執，經核對結果，正本、副本差別之處，
    均係正本少而副本多，顯然係以少報多，藉以挪用資金。被告辯稱係會計丙○○
    重複登載造成錯誤云云，雖丙○○未到場作證，惟被告為公司負責人，其依前揭
    帳冊向告訴人表示無法依約定分配利潤，顯確信帳冊之記載為真，始敢據此不分
    配利益於他股東，自不容事後經股東對比帳冊發現錯誤，才以會計人員重複列載
    ，發生錯誤為由，推卸責任。況依商業登記法第六十八條第二項之規定，商業負
    責人對於該年度會計上之責任，於前項決算報表獲得承認後解除，被告為商業負
    責人，其報表既未取得股東之承認，其會計上之責任，自未解除，被告自應就本
    件會計資料上不實之登載，負其責任。綜上所述，被告所辯不足採信，事證明確
    ，被告犯行堪以認定。
二、核被告乙○○為受其他股東之委託處理合資事務，意圖為自己不法利益，為違背
    任務行為，致生損害於他股東，所為係犯刑法第三百四十二條第一項之背信罪。
    又被告為商業之負責人，以明知為不實之事項記入會計帳冊，所為係犯商業會計
    法第七十一條第一款罪，因商業會計法為第二百十五條於業務上文書登載不實罪
    之特別規定，應只論以商業會計法第七十一條第一款之罪。公訴人認被告所為另
    犯刑法第二百十五條，且該條之罪與商業會計法第七十一條第一款部分，係一行
    為觸犯數罪名，為想像競合犯云云，尚有誤會，併此敘明。被告所犯背信罪與商
    業會計法第七十一條第一款之罪，二罪間有方法結果之牽連關係，應依刑法第五
    十五條從一重之商業登記法第七十一條第一款之規定處斷。爰審酌被告犯罪之動
    機、目的、手段、犯罪所得之利益及犯罪後態度等一切情狀，處如主文所示之刑
    ，以資懲儆。
據上論斷，應依刑事訴訟法第二百九十九條第一項前段、商業會計法第七十一條第一
款、刑法第十一條前段、第三百四十二條、第五十五條、罰金罰鍰提高標準條例第一
條判決如主文。
中      華      民      國      八十九      年    六    月    二十七    日
                              臺灣臺南地方法院刑事第一庭
                                      法  官  陳振謙
右正本證明與原本無異
如不服本判決應於送達後十日內向本院提出上訴狀
                                      書記官  陳南山
中      華      民      國      八十九      年    六    月    二十七    日
附錄本案論罪科刑法條全文：
刑法第三百四十二條
  為他人處理事務，意圖為自己或第三人不法之利益，或損害本人之利益，而為違背
  其任務之行為，致生損害於本人之財產或其他利益者，處五年以下有期徒刑、拘役
  或科或併科一千元以下罰金。
商業會計法第七十一條第一款
  商業負責人、主辦及經辦會計人員或依法受託代他人處理會計事務之人員有左列情
  事之一者，處五年以下有期徒刑、拘役或科或併科新臺幣十五萬元以下罰金：
  一、以明知為不實之事項，而填製會計憑證或記入帳冊者。


司法院資訊處製作；財團法人民間司法改革基金會備份。
